臺灣高等法院高雄分院刑事判決　　　　96年度交上易字第88號
上　訴　人　臺灣高雄地方法院檢察署檢察官
被　　　告　甲○○
上列上訴人因被告過失致死案件，不服臺灣高雄地方法院96年度
交易字第433 號中華民國96年6月29日第一審判決（起訴案號：
臺灣高雄地方法院檢察署96年度偵字第7555號），提起上訴，本
院判決如下：
     主  文
原判決撤銷。
甲○○過失致人於死，處有期徒刑捌月，減為有期徒刑肆月，如
易科罰金，以新臺幣壹仟元折算壹日。
     事  實
一、甲○○未考領有普通小型車駕駛執照，於民國95年7 月21日
    晚間8 時30分許，駕駛未懸掛車牌之自用小貨車，自高雄縣
    旗山鎮○○街43號前，由北向南方向欲倒車進入樂和街慢車
    道行駛，本應注意汽車倒車時，應顯示倒車燈光或手勢後，
    謹慎緩慢後倒，並應注意其他車輛及行人，而當時天候晴朗
    、路面乾燥無缺陷、無障礙物、視距良好並無不能注意之情
    事，詎甲○○竟疏未注意後方來車，貿然自該處倒車，適有
    張宏璋駕駛車牌號碼0488－MD號自小客車，沿高雄縣旗山鎮
    ○○街由東往西方向行駛，甲○○突見上開情狀不及煞車或
    閃避，其所駕自用小貨車後車尾遂直接撞擊張宏璋所駕駛之
    0488－MD號自小客車右前車身，致張宏璋胸部因此受有挫傷
    ，而甲○○於肇事後，為避免影響當時之交通路況，遂與張
    宏璋各自將前揭車輛移至路旁，並當場與張宏璋商談和解事
    宜。嗣因張宏璋返家後胸部仍持續疼痛，而由家人送往行政
    院衛生署旗山醫院，再於95年7 月28日轉送至長庚紀念醫院
    高雄分院急診室診治及接受心導管檢查，經發現其心臟左前
    降支動脈栓塞併心室中膈左心室破裂，遂進行緊急手術修補
    其心臟，仍因外傷性心臟挫傷出血而於95年8 月2 日不治死
    亡。
二、案經張宏璋之女乙○○訴由臺灣高雄地方法院檢察署檢察官
    偵查起訴。
     理  由
壹、程序方面：本件被告甲○○所犯為死刑、無期徒刑、最輕本
    刑為3 年以上有期徒刑以外之罪，其於本院審理中，就被訴
    事實為有罪之陳述，經審判長告知簡式審判程序之旨，並聽
    取檢察官及被告之意見後，本院合議庭認宜進行簡式審判程
    序，爰依刑事訴訟法第273 條之1 第1 項之規定，進行簡式
    審判程序，合先敘明。
貳、實體方面：
一、上揭犯罪事實業據被告於偵查中、原審及本院審理時均坦承
    不諱，本院復審酌：
  (一)被告與被害人張宏璋於上揭時、地發生車禍之事實，除據被
    告於本院審理時供承屬實外，核與告訴人即被害人張宏璋之
    女乙○○所指述之發生車禍情節相符【見95年度相字第1440
    號卷（下稱偵查卷）93-94 頁】，並有高雄縣政府警察局旗
    山分局道路交通事故現場圖、道路交通事故調查報告表(一)、
    (二)、肇事現場照片25幀附卷可憑（見偵查卷第8 頁、9-10頁
    、11-18 頁）；而被害人張宏璋確係因本件車禍致受有外傷
    性心臟挫傷出血、心臟左前降支動脈栓塞併心室中膈左心室
    破裂，嗣經送醫急救，仍不治死亡之事實，有長庚紀念醫院
    高雄分院診斷證明書1 紙在卷可參（見偵查卷第26頁），亦
    經臺灣高雄地方法院檢察署檢察官督同法醫師相驗明確，並
    製有相驗屍體證明書、驗斷書及勘（相）驗筆錄各1 份附卷
    可憑（見偵查卷第27-34 頁36-38 頁），且經法務部法醫研
    究所函稱：「1.本件為法研所95醫鑑字第1620號，死者姓名
    張宏璋、男性、52歲。死亡原因為交通事故致外傷性心臟挫
    傷死亡，死亡方式為意外。2.本件死者是因交通事故致有心
    臟損害之發生，故有心臟裂傷（外傷所致），心臟挫傷出血
    、胸腔內積血及橫隔膜挫傷出血。死者並非因車禍致心臟疾
    病病發，導致住院心臟開刀手術後病死」等情，有該所95年
    12月4 日法醫理字第0950005155號函附卷可稽（見偵查卷第
    97頁），堪認屬真實。
  (二)按「汽車倒車時，應顯示倒車燈光或手勢後，謹慎緩慢後倒
    ，並應注意其他車輛及行人」，道路交通安全規則第110 條
    第2 款定有明文。經查，被告於原審及本院審理時對其倒車
    疏未注意後方來車及後方車燈不亮等情均坦承不諱，足見被
    告確實未遵守前揭交通安全規則之規定。再者，觀諸前揭交
    通事故調查報告所載，案發當時天候晴朗、路面乾燥無缺陷
    、無障礙物、視距良好並無不能注意之情事，被告倒車竟疏
    未注意後方來車及顯示倒車燈光，被告此部分之過失，已甚
    明顯。
  (三)綜上所述，被告就本件車禍之發生確有過失行為，其過失行
    為確使被害人張宏璋因而死亡，是被告之過失行為與該被害
    人張宏璋之死亡結果間，亦具有相當因果關係。是本件事證
    已臻明確，被告過失致人於死犯行應堪認定。
二、核被告所為，係犯刑法第276 條第1 項之過失致死罪。又被
    告於肇事時，並無普通小型車駕駛執照一節，亦據被告於警
    詢及原審供明在卷（見偵查卷第44頁反面、原審卷第27頁）
    ，核與原審以證號查詢汽車駕駛人資料相符，故被告係無駕
    駛執照駕車，因而致人死亡，依法應負過失致死之刑事責任
    ，應依道路交通管理處罰條例第86條第1 項規定加重其刑。
    又本件被告犯罪時間，在民國96年4 月24日以前，合於中華
    民國96年罪犯減刑條例第2 條第1 項第3 款所定減刑條件，
    應依法減其宣告刑二分之一。
三、原審據以論處被告罪刑，固非無見；惟查：被告犯罪時間，
    在民國96年4 月24日以前，合於中華民國96年罪犯減刑條例
    第2 條第1 項第3 款所定減刑條件，應依法減其宣告刑二分
    之一，原審未及適用上開減刑條例予以減刑自有未洽。又按
    刑事審判旨在實現刑罰權之分配的正義，故法院對有罪之被
    告科刑，應符合罪刑相當原則，使罰當其罪，此所以刑法第
    57 條 明定科刑時應審酌一切情狀，尤應注意該條所列10款
    事項以為科刑輕重之標準；本件原審已就刑法第57條詳為審
    酌而為被告量刑標準，尚無違誤。檢察官依告訴人請求，指
    摘原判決量刑過輕，固無理由，惟原判決既有上開可議之處
    ，自應由本院將原判決撤銷改判。爰審酌被告無照駕車，且
    未遵守交通安全規則貿然倒車，致被害人受有前揭嚴重傷勢
    ，嗣因而不治死亡，其過失行為帶給被害人家屬無限精神苦
    痛，惟另考量被告對本案始終坦承犯行，且已先行賠償被害
    人共計新台幣6 萬元，有其與被害人張宏璋於95年7 月21日
    所簽立之和解書1 紙可憑（見偵查卷第20頁），嗣因被告職
    業為鐵工（見警詢筆錄所附之受詢問人資料），目前每個月
    收入不固定，無法履行被害人家屬所要求之和解條件等一切
    情狀，仍如原審量處被告有期徒刑8 月，並依中華民國96年
    罪犯減刑條例規定減輕二分之一，及依刑法第41條第1 項諭
    知易科罰金之折算標準，以資儆懲。
據上論結，應依刑事訴訟法第369 條第1 項前段、第364 條、第
273 條之1 第1 項、第299 條第1 項前段，刑法第276 條第1 項
、第41條第1 項前段，刑法施行法第1 條之1 ，中華民國96年罪
犯減刑條例第2 條第1 項第3 款、第7 條、第9 條，判決如主文
。
本案經檢察官王登榮到庭執行職務。
中　　華　　民　　國　　96　　年　　10　　月　　16　　日
                  刑事第八庭    審判長法  官  李炫德
                                      法  官  簡志瑩
                                      法  官  陳志銘
以上正本證明與原本無異。
不得上訴。
中　　華　　民　　國　　96　　年　　10　　月　　16　　日
　　　　　　　　　　　　　　　　　　　書記官  盧雅婷
附錄本判決論罪科刑法條：
刑法第276條第1項：
因過失致人於死者，處2 年以下有期徒刑或拘役，得併科2 千元
以下罰金。
